臺灣士林地方法院刑事判決　　　　　　　 100年度易字第42號
公　訴　人　臺灣士林地方法院檢察署檢察官
被　　　告　郭建源
上列被告因竊盜案件，經檢察官提起公訴（99年度偵字第15868
號），被告於準備程序中就被訴事實為有罪之陳述，經本院裁定
進行簡式審判程序後，判決如下：
    主  文
郭建源於夜間侵入住宅竊盜，累犯，處有期徒刑玖月。
    事實及理由
一、本案犯罪事實及證據，除下列更正及補充部分外，餘均引用
    附件檢察官起訴書之記載：
（一）事實部分：附件檢察官起訴書犯罪事實欄一第9 行所載「
      羅瑞成所有」應予刪除、第15行所載「嗣於搬離之際」應
      補充更正為「嗣於得手搬離途中」。
（二）證據部分尚應補充被告郭建源於本院之自白。
二、應適用之法條：
（一）按「行為後法律有變更者，適用行為時之法律。但行為後
      之法律有利於行為人者，適用最有利於行為人之法律」，
      刑法第2 條第1 項定有明文。查被告為本案犯行後，刑法
      第321 條業於民國100 年1 月26日修正公布，並自公布日
      施行，修正前刑法第321 條第1 項規定為：「犯竊盜罪而
      有左列情形之一者，處6 月以上、5 年以下有期徒刑：一
      、於夜間侵入住宅或有人居住之建築物、船艦，或隱匿其
      內而犯之者。二、毀越門扇、牆垣或其他安全設備而犯之
      者。三、攜帶兇器而犯之者。四、結夥三人以上而犯之者
      。五、乘火災、水災或其他災害之際而犯之者。六、在車
      站或埠頭而犯之者。」，修正後刑法第321 條第1 項則規
      定為：「犯竊盜罪而有下列情形之一者，處6 月以上、5
      年以下有期徒刑，得併科新臺幣10萬元以下罰金：一、侵
      入住宅或有人居住之建築物、船艦或隱匿其內而犯之者。
      二、毀越門扇、牆垣或其他安全設備而犯之者。三、攜帶
      兇器而犯之者。四、結夥三人以上而犯之者。五、乘火災
      、水災或其他災害之際而犯之者。六、在車站、埠頭、航
      空站或其他供水、陸、空公眾運輸之舟、車、航空機內而
      犯之者。」，經比較修正前、後之規定，修正後刑法第32
      1 條第1 項之法定本刑增列併科罰金刑之規定，且修正後
      刑法第321 條第1 項第1 款處罰條件，已不限於「夜間」
      ，修正後刑法第321 條第1 項第6 款規定之特別地點，加
      列「航空站或其他供水、陸、空公眾運輸之舟、車、航空
      機內」而較修正前同條款規定有所擴大，故被告行為後之
      刑法第321 條規定，對其較為不利，自應適用行為時即修
      正前刑法第321 條之規定，合先敘明。
（二）按刑法第321 條第1 項第1 款之夜間侵入住宅竊盜罪，其
      所謂「住宅」，乃指人類日常居住之場所而言，公寓亦屬
      之。至公寓樓下之「樓梯間」，雖僅供各住戶出入通行，
      然就公寓之整體而言，該樓梯間為該公寓之一部分，而與
      該公寓有密切不可分之關係，故於夜間侵入公寓樓下之樓
      梯間竊盜，難謂無同時妨害居住安全之情形，自應成立刑
      法第321 條第1 項第1 款於夜間侵入住宅竊盜罪，此有最
      高法院76年度台上字第2972號判例意旨可供參照。是核被
      告所為，係犯修正前刑法第321 條第1 項第1 款之於夜間
      侵入住宅竊盜罪。查被告有如附件起訴書犯罪事實欄所載
      之前案紀錄，此有臺灣高等法院被告前案紀錄表1 份在卷
      可參，其前受徒刑執行完畢後，5 年以內故意再犯本件有
      期徒刑以上之罪，為累犯，應依刑法第47條第1 項之規定
      加重其刑。爰審酌被告之素行，其犯罪之動機、目的、手
      段，所犯對被害人造成之損害尚輕，及其犯罪後坦然承認
      犯行之犯後態度等一切情狀，就其所犯量處如主文所示之
      刑。
三、檢察官於起訴書內，雖聲請本院對被告宣告強制工作，然強
    制工作之立法目的，乃在針對有犯罪習慣之人，強制其從事
    勞動，學習一技之長及正確之謀生觀念，期使其日後重返社
    會時得以適應，且刑法上之習慣犯，與累犯或連續犯之性質
    有別，必須有具體之事實，足資證明行為人有犯罪之惡習及
    慣行，始有習慣犯規定之適用，並非一有累犯或連續犯之情
    形，即可認為有犯罪之習慣。經查被告除本案外，於95年間
    、99年間各有一件竊盜罪遭判刑之紀錄，此有臺灣高等法院
    被告前案紀錄表1 份附卷可稽，參以被告前案兩起竊盜案件
    犯罪時間間隔非近，且被告自稱本案竊盜目的係因即將入監
    服刑，想要籌措金錢等語（參偵卷第6 頁），尚無客觀積極
    事證足認被告有犯罪之習慣，本院因認並無對被告宣告強制
    工作之必要性，併此敘明。
四、依刑事訴訟法第299 條第1 項前段、第273 條之1 第1 項、
    第310 條之2 、第454 條，刑法第2 條第1 項前段、第47條
    第1 項，100 年1 月26日修正公布前刑法第321 條第1 項第
    1 款，判決如主文。
五、如不服本判決，得於收受判決書送達之日起10日內，向本院
    提起上訴。
本案經檢察官蔡元仕到庭執行職務。
中    華    民    國   100    年    2     月    15    日
                              臺灣士林地方法院刑事第六庭
                                  法  官  鄭光婷
以上正本證明與原本無異。
如不服本判決應於收受判決後10日內向本院提出上訴書狀，並應
敘述具體理由；其未敘述上訴理由者，應於上訴期間屆滿後20日
內向本院補提理由書（均須按他造當事人之人數附繕本）「切勿
逕送上級法院」。
                                  書記官  徐仁豐
中    華    民    國   100    年    2     月    15    日
附錄本案論罪科刑法條：
100 年1 月26日修正公布前中華民國刑法第321 條第1 項
犯竊盜罪而有下列情形之一者，處6 月以上、5 年以下有期徒刑
：
一、於夜間侵入住宅或有人居住之建築物、船艦或隱匿其內而犯
    之者。